---
title: "Entrega final"
output: 
  flexdashboard::flex_dashboard:
    orientation: columns
    vertical_layout: fill
---

```{r setup, include=FALSE}
library(flexdashboard)
library(rio)
library(dplyr)
library(psych)
data=import("https://github.com/Briyith14/Entrega-3-/raw/refs/heads/main/Bse%20Dashboard.csv")%>%
mutate(across(where(is.numeric), ~ifelse(is.na(.), 0, .)))

```

```{r,include=FALSE}
str(data)
```


```{r,include=FALSE}
data$PoblacionMujer=as.numeric(data$PoblacionMujer)
data$PoblaciónHombre=as.numeric(data$PoblaciónHombre)
data$CasosAtentidos=as.numeric(data$CasosAtentidos)
data$Personas_informadas=as.numeric(data$Personas_informadas)
data$numeroCEM=as.numeric(data$numeroCEM)
data$V_Psicológica=as.numeric(data$V_Psicológica)
data$V_Física=as.numeric(data$V_Física)
data$V_Sexual=as.numeric(data$V_Sexual)
```


```{r,include=FALSE}
numeric_data <- data %>% 
  select(where(is.numeric))
```

```{r,include=FALSE}
cor_matrix <- cor(numeric_data, use = "pairwise.complete.obs")
```

```{r,include=FALSE}
bartlett_result <- cortest.bartlett(cor_matrix, n = nrow(numeric_data))
bartlett_result
```
```{r,include=FALSE}
es_singular <- det(cor_matrix) == 0
es_singular
```

Análisis Factorial (EFA) {data-icon="fa-sharp-duotone fa-solid fa-location-dot"}
=====================================

Column {data-width=500}
-----------------------------------------------------------------------

Posterior a la realización del gráfico de correlación se realizó el corest.barlett y is.singular.matrix(cor_matrix). En ambos casos, el resultado fue FALSE por lo que se procedió con la evaluación de factores. 

### Gráfico de correlación 

```{r,echo=FALSE,message=FALSE,warning=FALSE}

crear_corrplot <- function(data) {
  
  # Seleccionar variables numéricas relevantes
  datos_corr <- data %>% 
    select(
      PoblacionMujer,
      PoblaciónHombre,
      CasosAtentidos,
      Personas_informadas,
      numeroCEM,
      Tasa_feminicidios,
      V_Psicológica,
      V_Física,
      V_Sexual
    )
  
  # Matriz de correlaciones
  cor_matrix <- cor(datos_corr, use = "pairwise.complete.obs")
  
  # Gráfico corrplot
  corrplot(
    cor_matrix,
    method = "color",
    col = colorRampPalette(c("white", "purple", "pink"))(200),
    addCoef.col = "black",
    tl.col = "black",
    cl.lim = c(-1, 1),
    number.cex = 0.7,
    tl.cex = 0.8
  )
  
  invisible(cor_matrix)
}
```

```{r,echo=FALSE,message=FALSE,warning=FALSE}
library(corrplot)
crear_corrplot(data)
```

Column {data-width=650}
-----------------------------------------------------------------------

### Evaluación de cantidad de factores recomendados

```{r,include=FALSE}
vars <- c(
  "PoblacionMujer",
  "PoblaciónHombre",
  "CasosAtentidos",
  "Personas_informadas",
  "numeroCEM",
  "Tasa_feminicidios",
  "V_Psicológica",
  "V_Física",
  "V_Sexual"
)

datos_corr <- data %>% 
  select(all_of(vars))

# Convertir a numérico forzando y mostrando errores
datos_corr <- datos_corr %>%
  mutate(across(everything(), ~as.numeric(as.character(.))))

```

```{r, echo=FALSE, message=FALSE, warning=FALSE}
library(cluster)
library(psych)
dummy=capture.output(fa_parallel <- fa.parallel(datos_corr, fm = "ml", fa = "fa"))

```

### Chart B

```{r}
library(ggplot2)
library(viridis)

top_provincias <- data %>%
  group_by(PROVINCIA) %>%
  summarise(Total = sum(CasosAtentidos, na.rm = TRUE)) %>%
  arrange(desc(Total)) %>%
  slice(1:10)   # cambia a 10, 20, lo que gustes

ggplot(top_provincias, aes(x = reorder(PROVINCIA, Total), y = Total, fill = Total)) +
  geom_col() +
  coord_flip() +
  ggtitle("Top 10 Provincias con más Casos Atendidos") +
  theme_minimal() +
  viridis::scale_fill_viridis(option = "magma") +
  theme(legend.position = "none")

```

Estadística descriptiva {data-icon="fa-sharp-duotone fa-solid fa-location-dot"}
===================================== 

Column {data-width=500}
-----------------------------------------------------------------------

### Variable dependiente: Casos atendidos 

```{r,include=FALSE}
summary(data$CasosAtentidos)
```

```{r}
ggplot(data,aes(x=CasosAtentidos))+
geom_histogram(binwidth = 3000,color="black",fill="skyblue",alpha=0.7)+
geom_vline(xintercept = 266, color = "red", linetype = "dashed", size = 1.2)+
geom_vline(xintercept = 814.4, color = "green", linetype = "dashed", size = 1.2)+
xlab("Puntaje de casos atendidos")+
ylab("Frecuencia")+
theme_minimal(base_size = 14)+
theme(
  panel.grid.major = element_line(color = "gray80"),
  panel.grid.minor = element_blank(),
  axis.text = element_text(color = "black"),
  axis.title = element_text(face = "bold"))
```
### Variable independiente categórica : Zona

```{r}
library(ggrepel)

data_summary <- as.data.frame(table(data$Zona))

colnames(data_summary)[1] <- "Zona"   # <-- renombramos Var1 a Zona

data_summary <- data_summary %>%
  mutate(percentage = Freq / sum(Freq) * 100)

ggplot(data_summary, aes(x = "", y = Freq, fill = Zona)) +
  geom_bar(width = 1, stat = "identity") +
  coord_polar("y") +
  geom_label_repel(
    aes(label = paste0(round(percentage, 1), "%")),
    position = position_stack(vjust = 0.5),
    size = 4,
    show.legend = FALSE
  ) +
  labs(title = "Proporción de Zonas") +
  theme_void() +
  theme(plot.title = element_text(hjust = 0.5))

```

### Variable independientes númericas : Tasa de Feminicidios 

```{r}
library(kableExtra)
library(DT)
estadísticas=data%>%
  summarise(Mínimo=sapply(select(data,Tasa_feminicidios,Personas_informadas,PoblacionMujer,PoblaciónHombre,numeroCEM,CEM_comisaria, V_Psicológica, V_Sexual,V_Física),min,na.rm=T),
    Maximo = sapply(select(data,Tasa_feminicidios,Personas_informadas,PoblacionMujer,PoblaciónHombre,numeroCEM,CEM_comisaria, V_Psicológica, V_Sexual,V_Física),max,na.rm=T),
    Media = round(sapply(select(data,Tasa_feminicidios,Personas_informadas,PoblacionMujer,PoblaciónHombre,numeroCEM,CEM_comisaria, V_Psicológica, V_Sexual,V_Física),mean,na.rm=T),2),
    Mediana = sapply(select(data,Tasa_feminicidios,Personas_informadas,PoblacionMujer,PoblaciónHombre,numeroCEM,CEM_comisaria, V_Psicológica, V_Sexual,V_Física),median,na.rm=T),
    Des.estandar = round(sapply(select(data, Tasa_feminicidios,Personas_informadas,PoblacionMujer,PoblaciónHombre,numeroCEM,CEM_comisaria, V_Psicológica, V_Sexual,V_Física),sd,na.rm=T),2))

rownames(estadísticas)= c("Tasa de feminicidios","Personas informadas","Población Mujer","Población Hombre","Número de CEM","CEM_comisaría", "V_Psicológica", "V_Sexual","V_Física")
datatable(estadísticas)
```

CLÚSTERS {data-icon="fa-sharp-duotone fa-solid fa-location-dot"}
===================================== 

Column {data-width=450}
-----------------------------------------------------------------------

### PAM

```{r,echo=FALSE, message=FALSE, warning=FALSE}
library(cluster)
library(factoextra)
dataClus <- data[, c(3,4,5,8, 10)]

# Fijar nombres
row.names(dataClus) <- data$PROVINCIA

# Reemplazar Inf por NA
dataClus[dataClus == Inf | dataClus == -Inf] <- NA

# Eliminar NA
dataClus <- na.omit(dataClus)


g.dist <- daisy(dataClus, metric = "gower")

dummy <- capture.output(
  plot(fviz_nbclust(dataClus, pam, diss = g.dist, method = "gap_stat", k.max = 10,verbose = FALSE)))

```

Column {data-width=650}
-----------------------------------------------------------------------

### JERÁRQUICA: AGNES

```{r}
fviz_nbclust(dataClus, hcut,diss=g.dist,method = "gap_stat",k.max = 10,verbose = F,hc_func = "agnes")
```

Column {data-width=650}
-----------------------------------------------------------------------

### JERARQUICA: DIANA

```{r}
fviz_nbclust(dataClus, hcut,diss=g.dist,method = "gap_stat",k.max = 10,verbose = F,hc_func = "diana")
```

CORRELACIONES NUMERICAS {data-icon="fa-sharp-duotone fa-solid fa-location-dot"}
===================================== 

Column {data-width=500}
-----------------------------------------------------------------------

### Casos atendidos y tasa de feminicidios
```{r}
library(ggrepel)

base1 <- ggplot(data = data, aes(x = CasosAtentidos, y = Tasa_feminicidios))

scatter <- base1 + 
  geom_point(aes(color = PROVINCIA), size = 2)  
scatterText <- scatter + 
  geom_text_repel(aes(label = PROVINCIA, color = PROVINCIA), size = 3)  # Etiquetas de color

scatterText + theme(legend.position = "none")
```

### Casos atendidos y personas informadas

```{r}
base2 <- ggplot(data = data, aes(x = CasosAtentidos, y =Personas_informadas ))

scatter <- base2 + 
  geom_point(aes(color = PROVINCIA), size = 2) 

scatterText <- scatter + 
  geom_text_repel(aes(label = PROVINCIA, color = PROVINCIA), size = 3)  
scatterText + theme(legend.position = "none")
```

Column {data-width=500}
-----------------------------------------------------------------------

### Casos atendido y población Mujer
```{r}
base3 <- ggplot(data = data, aes(x = CasosAtentidos, y = PoblacionMujer))

scatter <- base3 + 
  geom_point(aes(color = PROVINCIA), size = 2)  
scatterText <- scatter + 
  geom_text_repel(aes(label = PROVINCIA, color = PROVINCIA), size = 3)  
scatterText + theme(legend.position = "none")
```

### Casos atendidos y población hombre

```{r}
base3 <- ggplot(data = data, aes(x = CasosAtentidos, y = PoblaciónHombre))

scatter <- base3 + 
  geom_point(aes(color = PROVINCIA), size = 2)  
scatterText <- scatter + 
  geom_text_repel(aes(label = PROVINCIA, color = PROVINCIA), size = 3)  
scatterText + theme(legend.position = "none")
```

### Casos Atendidos y número de CEM

```{r}
base4 <- ggplot(data = data, aes(x = CasosAtentidos, y = numeroCEM))

scatter <- base4+ 
  geom_point(aes(color = PROVINCIA), size = 2)  
scatterText <- scatter + 
  geom_text_repel(aes(label = PROVINCIA, color = PROVINCIA), size = 3)  
scatterText + theme(legend.position = "none")
```

### Casos Atendidos y número de denuncia de violencia física

```{r}
base5 <- ggplot(data = data, aes(x = CasosAtentidos, y = V_Física))

scatter <- base5+ 
  geom_point(aes(color = PROVINCIA), size = 2)  
scatterText <- scatter + 
  geom_text_repel(aes(label = PROVINCIA, color = PROVINCIA), size = 3)  
scatterText + theme(legend.position = "none")
```

CORRELACIONES CATEGÓRICAS {data-icon="fa-sharp-duotone fa-solid fa-location-dot"}
===================================== 

Column {data-width=500}
-----------------------------------------------------------------------

### Casos atendido y Zona

```{r}
library(viridis)

base6 <- ggplot(data = data, aes(x = Zona, y = CasosAtentidos, fill = Zona, color = Zona))

base6 + 
  geom_boxplot(notch = TRUE, alpha = 0.5) +  
  geom_jitter(size = 0.4, alpha = 0.9, width = 0.2) + 
  scale_fill_viridis(discrete = TRUE, option = "B", alpha = 0.5) +  
  scale_color_viridis(discrete = TRUE, option = "B") +  
  theme(axis.text.x = element_text(angle = 45, hjust = 1)) +
  theme(legend.position = "none")
```

REGRESIONES {data-icon="fa-sharp-duotone fa-solid fa-location-dot"}
===================================== 

Column {data-width=500}
-----------------------------------------------------------------------

### Modelo general: linealidad

```{r}
modelo1 = lm(CasosAtentidos ~ Tasa_feminicidios + Personas_informadas + PoblacionMujer+  numeroCEM + CEM_comisaria, data = data)
plot(modelo1, 1)
# Que la raya sea horizontal y cercano a 0
```

### Modelo general: homocedasticidad

```{r}
plot(modelo1, 3)
```

Column {data-width=500}
-----------------------------------------------------------------------

### Modelo general: normalidad de residuos

```{r}
plot(modelo1, 2)
```

